【裁判字號】    92,交上易,405
【裁判日期】    921031
【裁判案由】    過失傷害
【裁判全文】
臺灣高等法院刑事判決                          九十二年度交上易字第四０五號
    上  訴  人
    即  被  告  丙○○
右上訴人因過失傷害案件，不服臺灣宜蘭地方法院九十二年度交易字第六四號，中華
民國九十二年七月三十日第一審判決（起訴案號：臺灣宜蘭地方法院檢察署九十二年
度偵字第一０九六號），提起上訴，本院判決如左：
    主  文
上訴駁回。
    事  實
一、丙○○於民國（下同）九十一年七月三十日下午六時三十分許，駕駛車牌號碼Ｆ
    九｜一二七○號（起訴事實誤繕為Ｆ九｜一二七○號）自用小客車，沿宜蘭縣蘇
    澳鎮○○路由冬山往福德路方向行駛，於同日下午六時三十分許，行經界西路與
    福德西巷速限時速四十公里之無號誌交岔路口，本應注意汽車行經無號誌交岔路
    口，應減速慢行，作隨時停車之準備，且依當時天候晴、日間自然光線、路面乾
    燥、無障礙物，並無不能注意之情事，竟疏未注意，仍貿然以時速約四十至四十
    五公里之速度進入交岔路口，適有乙○○騎乘車牌號碼ＧＹＣ｜一八一號重型機
    車載宏都拉斯籍甲○○○○○ ○○○○○○○ ○○○. 從右側沿寬僅四公尺狹路之支線道福德西
    巷擬右轉幹線道界西路行駛，亦疏未暫停讓左方幹道由丙○○所駕駛之直行車先
    行，即貿然進入交岔路口，二車因而發生擦撞，乙○○因而受有左股骨幹骨折、
    左鎖骨骨折、右大腿深部撕裂傷並挫傷、左第五、第六、第七肋骨骨折併血胸及
    氣胸、頭部外傷、左耳鼓室積血等傷害；甲○○○○○ ○○○○○○○ ○○○. 則受有頭部外傷
    併臉部多處撕裂傷及結膜出血、左鎖骨骨折、胸部撞挫傷等傷害。丙○○於事故
    發生後，留於現場，於警方到場時，當場承認自首為肇事者而自願接受裁判。
二、案經乙○○、甲○○○○○ ○○○○○○○  ○○○.訴由宜蘭縣警察局蘇澳分局報請臺灣宜蘭地
    方法院檢察署檢察官偵查起訴。
    理  由
一、訊據被告丙○○固坦承駕駛車牌號碼Ｆ九─一二七○號自用小客車，沿宜蘭縣蘇
    澳鎮○○路由冬山往福德路方向行駛，而於前揭時地與告訴人乙○○駕駛之車牌
    號碼ＧＹＣ─一八一號重型機車發生碰撞，惟矢口否認有過失犯行，並辯稱：當
    地速限在四十公里以下，伊當時有注意車前狀況，當時車速在四十公里以下，且
    於行經交岔路口有減速，發生車禍實非伊所能預測及控制云云。然查：
（一）前開事實，業據告訴人乙○○指訴綦詳，而前開肇事地點，係屬界西路與福德
      西巷無號誌交岔路口，而界西路係屬幹線道，福德西巷係屬支線道，該路段限
      速時速四十公里，業據證人即警員陳金勝於原審調查中證述屬實（參見原審九
      十二年七月一日訊問筆錄），復有卷附宜蘭縣警察局道路交事故調查報告表、
      現場照片五幀可資佐證。而告訴人乙○○因此受有左股骨幹骨折、左鎖骨骨折
      、右大腿深部撕裂傷並挫傷、左第五、第六、第七肋骨骨折併血胸及氣胸、頭
      部外傷、左耳鼓室積血等傷害；告訴人甲○○○○○ ○○○○○○○ ○○○. 則受有頭部外傷
      併臉部多處撕裂傷及結膜出血、左鎖骨骨折、胸部撞挫傷等傷害，有財團法人
      羅許基金會羅東博愛醫院出具之診斷證明書二紙在卷可證。
（二）按汽車行駛時，駕駛人應注意車前狀況及兩車併行之間隔，並隨時採取必要之
      安全措施，而行經無號誌之交岔路口應減速慢行，作隨時停車之準備，道路交
      通安全規則第九十三條第一項第三款、第九十四條第三項分別定有明文。按依
      前揭道路交事故調查報告表所載，當時天候晴、日間自然光線、路面乾燥、無
      障礙物，並無不能注意之情事。參以被告於警訊時亦自承當時車速為時速五十
      至六十公里（參見九十一年七月三十日警訊筆錄），嗣於九十二年四月二十一
      日檢察官偵訊中，檢察官依被告駕駛之自用小客車單邊現場煞車痕八點四公尺
      ，參照一般公路汽車煞車距離、行車速度對照表，時速四十公里時，乾燥一年
      至三年瀝青路面，煞車距離為八點四公尺，以此推斷被告駕駛之自用小客車當
      時車速係四十至四十五公里，被告對此亦表明無意見（參見九十二年四月二十
      一日偵訊筆錄），惟於原審及本院審理中，被告翻異前詞，陳稱當時車速伊無
      法確定，應係在時速四十公里以下云云，然綜合被告前開四次供述，其車速從
      最初供述之時速五十至六十公里，至最後一次答辯時，供稱車速係四十公里以
      下，之陳述陳述不一，究竟何者為可採，按以本件車禍後，被告隨即接受員警
      訊問，即表明已超過時速四十公里之速度行駛，而於檢察官調查肇事責任而接
      受偵訊時，被告亦陳明當時車速超過時速四十公里，依經驗法則，被告於案發
      後肇事責任確認前，在未權衡利害得失關係時，其供述比之事後為推卸責任而
      翻異之詞，自較可信。再以現場被告駕駛之自用小客車單邊現場煞車痕八點四
      公尺，參照一般公路汽車煞車距離、行車速度對照表，時速四十公里時，乾燥
      新築瀝青路面，煞車距離為七點四公尺，時速四十五公里時，煞車距離為九點
      三公尺；一年至三年瀝青路面，時速四十公里時，煞車距離為八點四公尺，足
      證被告車速已達四十至四十五公里，故被告有違當地限速規定已明，所辯未超
      速云云，應屬其事後卸責之詞。被告未依規定於行經無號誌交岔路口時注意車
      前狀況，並減速慢行作隨時停車之準備，其駕駛行為顯有過失。
（三）又按汽、機車行至無號誌之交岔路口，支線道車應暫停讓幹線道車先行，道路
      交通安全規則第一百零二條第一項第二款定有明文。本件告訴人乙○○騎乘機
      車自支線道之福德西巷右轉幹線道，未停讓行駛於幹線道由被告駕駛之自用小
      客車先行，則告訴人乙○○對本件車禍之發生亦與有過失。然此並無得解免於
      被告應負過失之責。而本件經送請台灣省基宜區車輛行車事故鑑定委員會鑑定
      之結果，亦同此認定，有台灣省基宜區車輛行車事故鑑定委員會九十二年六月
      二日基宜鑑字第九二○二七七號函所附之鑑定意見書在卷可佐，被告有過失甚
      明。而告訴人二人所受傷害與被告之過失行為間，顯有相當因果關係，被告自
      應負過失傷害罪責。綜上所陳，本件事證明確，被告過失犯行至堪認定，應依
      法論科。
二、核被告丙○○所為，係犯刑法第二百八十四條第一項前段過失傷害罪。被告以一
    過失行為，同時致二人受傷，為想像競合犯，應從一過失傷害罪處斷。被告肇事
    後於員警到場處理時向警方坦承其為肇事，而自願接受裁判，業據警員陳金勝於
    原審到庭證述在卷（參見原審九十二年七月一日訊問筆錄），為對未發覺之犯罪
    自首而受裁判，應依刑法第六十二條前段之規定減輕其刑。
三、原審因認被告罪證明確，引用刑法第二百八十四條第一項前段、第五十五條、第
    六十二條前段、第四十一條第一項前段，罰金罰鍰提高標準條例第一條前段、第
    二條之規定。並審酌被告犯罪之手段，雙方之過失程度，被害人所受之傷害，未
    賠償告訴人及被告犯後態度等一切情狀，量處有期徒刑二月，並諭知易科罰金之
    折算標準，以示懲儆。核其認事用法，並無不合，量刑亦屬妥適，上訴人即被告
    上訴意旨仍執前詞，否認有過失，認原審判決不當，請求撤銷改判，洵無理由，
    上訴應予駁回。
據上論斷，應依刑事訴訟法第三百六十八條，判決如主文。
本案經檢察官陳文琪到庭執行職務。
中      華      民      國    九十二    年      十      月    三十一    日
                              臺灣高等法院交通法庭
                                  審判長法  官  許  增  男
                                        法  官  陳  孟  瑩
                                        法  官  周  煙  平
右正本證明與原本無異。
不得上訴。
                                        書記官  蕭  麗  珍
中      華      民      國    九十二    年     十一     月      五      日
附錄：本案論罪科刑法條全文
刑法第二百八十四條第一項
因過失傷害人者，處六月以下有期徒刑、拘役或五百元以下罰金，致重傷者，處一年
以下有期徒刑、拘役或五百元以下罰金。


司法院資訊處製作；財團法人民間司法改革基金會備份。
